【裁判字號】    98,訴,1519
【裁判日期】    990112
【裁判案由】    偽造有價證券等
【裁判全文】
臺灣高雄地方法院刑事判決              98年度訴字第1519號
公  訴  人  臺灣高雄地方法院檢察署檢察官
被      告  戊○○
選任辯護人  張賜龍律師
            陳靜娟律師
上列被告因偽造有價證券等案件，經檢察官提起公訴（98年度偵
字第20413 號），本院判決如下：
    主  文
戊○○共同犯偽造有價證券罪，處有期徒刑參年貳月，未扣案如
附表一所示偽刻之「庚○○」印章1 枚，未扣案如附表二所示偽
造之「庚○○」之署押、印文，未扣案如附表三所示之本票上關
於偽造共同發票人「庚○○」部分，均沒收之。
    事  實
一、戊○○債信不良，為以分期付款貸款之方式購買汽車，民國
    95年6 月間，乃由其乾媽甲○○（另行通緝）出名，向址設
    高雄市小港區○○○路397 之1 號之匯豐汽車股份有限公司
    （下稱匯豐汽車公司）A 級經銷商五甲汽車商行購買車牌號
    碼6278-NY 號自用小客車，並與其女友己○○（另行通緝）
    共同基於行使偽造私文書，意圖供行使之用偽造有價證券之
    犯意聯絡，由己○○偽冒其胞姊庚○○名義擔任連帶保證人
    ，在日盛國際商業銀行（下稱日盛銀行）汽車貸款申請表暨
    約定書（下稱申請表）、本票發票人欄、授權書授權人欄及
    貸款暨動產抵押契約書（下稱貸款契約書）連帶保證人欄偽
    簽「庚○○」之簽名各1 枚，並以不知情成年刻印商所偽刻
    之「庚○○」印章，加蓋於上開申請表、本票、授權書及貸
    款契約書上各欄，偽造印文各1 枚，而偽造上揭私文書及本
    票。上開申請表、本票、授權書及貸款契約書經由五甲汽車
    商行實際負責人丙○○對保後，傳真照會匯豐汽車公司五甲
    營業所擬向日盛銀行申辦貸款新臺幣（下同）27萬元而加以
    行使，足生損害於庚○○、匯豐公司及日盛銀行。經匯豐汽
    車公司五甲營業所徵信後認該申貸案之債信不良而不予承貸
    ，丙○○請求該營業所徵信課課長劉恒志親自訪視，得知上
    開車輛實際使用人為戊○○，因債信有瑕疵，才由甲○○出
    面擔任車主後，當場追加戊○○為連帶保證人，並要求戊○○在上開申請表連帶保證人欄、本票發票人欄、授權書之授
    權人欄及貸款契約書上補簽名、蓋章；再由丙○○電話通知
    匯豐汽車公司五甲營業所業務員韓昆宏收件，於同年7 月7
    日完成貸款手續。嗣因甲○○、戊○○自95年11月即第4 期
    起即未繳交貸款，匯豐汽車公司於同年12月12日受讓日盛銀
    行上開貸款債權後，於97年10月7 日向法院聲請強制執行庚○○之薪資，而悉上情。
二、案經庚○○訴請臺灣高雄地方法院檢察署檢察官偵查起訴。
    理  由
壹、證據能力部分
一、同案被告己○○對於被告戊○○而言，係屬被告以外之人於
    審判外之陳述，惟己○○於本院傳拘未著，有送達回證、拘
    提回函可證，足見現所在不明而無法傳喚且傳喚不到，而其
    偵查中於檢察事務官調查時所為陳述（A1卷第111 至114 頁
    、第128 頁）並無證據足認有遭到強暴、脅迫、詐欺或其他
    不正方法之對待之情形，致影響陳述之任意性，且渠於接受
    調查之時點離案發時間較近，記憶應較為清晰，復因當時甫
    接受調查，較無機會受其他共同被告或利害關係人之影響，
    而有虛捏其詞之時間，應認具有較可信之特別情況，且為證
    明犯罪事實存否所必要，依刑事訴訟法第159 條之3 第3 款
    規定，應認己○○於檢察事務官調查時之陳述具有證據能力
    。
二、本判決所引用之其餘證據資料（詳後引證據），均因戊○○
    、辯護人、檢察官或同意可作為證據使用（A3卷第39頁，A4
    卷第68頁），或未聲明異議，依刑事訴訟法第159 條之5第1
    項、第2 項之規定，本院審酌該證據作成並無違法或不當之
    情況，認為適當作為證據，應得為證據。至本判決未引用之
    證據，既未經援引為認定犯罪事實之基礎，爰不逐一論述該
    等證據之證據能力。
貳、實體部分
一、訊據戊○○否認有何行使偽造私文書、偽造有價證券之犯行
    ，辯稱：我乾媽甲○○要買車，在我家1 樓對保，他們對保
    完，不知道為何突然叫我下來在保證人欄簽名。本件我有請
    己○○作保，己○○說好，我簽名時沒有注意看旁邊的字，
    不知道己○○簽庚○○的名字，是法院寄通知到家中，我才
    知道，我不知道己○○為何簽她姐姐的名字云云（A4卷第70
    頁反面至第72頁）。
二、經查：
  (一)被告上揭犯行業據證人庚○○於本院審理時結證稱：本件車
    牌號碼6278-NY 號自用小客車買賣之申請表、本票、授權書
    及貸款契約書上「庚○○」的簽名、印文並非我本人所簽、
    所蓋。我收到法院強制執行扣薪的通知，一開始沒有理會，
    被扣了第1 個月的薪水後，提出訴訟，在民事法庭開庭時才
    看到本件的申請表、本票、授權書及貸款契約書，我覺得簽
    名的字跡很像己○○的字，但是不確定，於是問己○○，她
    一開始說不是她簽名的，是另有其人，後來比對完字跡她才
    承認。己○○沒有跟我說過要買車子，也沒有問過請我當貸
    款保證人，我問己○○為何要簽我的名字，她說戊○○要她
    簽我的名字，因為她當時才19歲，不到法定年齡，所以無法
    當保證人等語（A4卷第65至67頁）；己○○於偵查時證稱：
    當時我和戊○○是男女朋友，戊○○跟我提到要買車，他說
    他信用不好，要用甲○○名義買車，並找我當保人，他說我
    還沒成年不能當保人，我姊姊庚○○已經成年，叫我冒用庚○○的名義擔任連帶保證人等語（A1卷第111 至114 頁、第
    128 頁），互核一致。證人庚○○與戊○○、己○○並無仇
    隙，且與己○○為同胞姐妹，其所為之證詞將致戊○○、己○○受偽造有價證券罪之追訴、處罰；己○○所為之證述，
    亦將致自己受偽造有價證券罪之追訴、處罰，衡情應無均蓄
    意誣陷之可能，故其等所為證言應堪採信。此外復有本件車
    牌號碼62 78-NY自用小客車買賣之申請表、本票、授權書、
    貸款契約書在卷可稽，戊○○上揭犯行應堪以認定。
  (二)被告雖以前揭情詞置辯，惟：
  1.被告98年3 月9 日於偵查中辯稱：我乾媽甲○○向匯豐公司
    買車，我沒有向匯豐公司買車，我是保證人，當時匯豐公司
    的2 個人、甲○○、及我父親鄭富重在場，原要我擔保，但
    我欠銀行無法擔保，他們說要一個司機所以找我簽名，買車
    後我開了1 、2 次，大部分都是甲○○在開，己○○當時也
    在場云云（A1卷第56至58頁），嗣98年4 月6 日偵查時又改
    稱：原本車子是我要買的，我有卡債無法購買，所以以甲○○名義購買，95年7 月間保，對保地點在高雄市○○區○○
    街82號，是我通知己○○到我家對保，對保之前10天我就請
    她當連帶保證人，己○○是我女朋友，所以願意擔任連帶保
    證人，我不知道己○○冒庚○○名義擔任連帶保證人云云（
    A1卷第95至96頁）；嗣98年10月8 日於本院準備程序又改稱
    ：當時是甲○○要買車，我有請己○○擔保，有簽本票，身
    分證、印章也是我個人拿出來的，那時我以為己○○已經與
    庚○○商量好，我不知道己○○沒有經過庚○○同意云云（
    A3卷第36至38頁）；98年12月29日於本院審理時又改稱：我
    乾媽甲○○要買車，在我家1 樓對保，他們對保完，不知道
    為何突然叫我下來在保證人欄簽名。本件我有請己○○作保
    ，己○○說好，我簽名時沒有注意看旁邊的字，不知道己○○簽庚○○的名字，是法院寄通知到家中，我才知道，我不
    知道己○○為何簽她姐姐的名字云云（A4卷第70頁反面至第
    72頁），其說詞反覆，已有疑義。
  2.證人韓昆宏於偵查中證稱：我任職於匯豐汽車五甲營業所擔
    任銷售員，本件對保是A 級車商五甲汽車商行自行對保，劉
    恒志課長外訪確定後，車行才打電話要我過去收申請表、身
    分證影本、本票、授權書、貸款契約書，依公司規定五甲車
    行是A 級車商，可以由車行老闆對保，再由業務人員收件，
    不過我仍須在對保人簽章欄位簽名等語（A2卷第7 至9 頁）
    ；證人丙○○於偵查及本院審理時證稱：95年6 月間我是五
    甲汽車商行負責人，本件車牌號碼6278-NY 自用小客車之買
    賣是由我對保，因戊○○債信不良，所以由甲○○出名買車
    ，真正使用人是戊○○，申請表、本票、授權書、貸款契約
    書上庚○○的簽名都是在甲○○家對保時當場簽名，對保時
    戊○○也在場，當時好像戊○○說保證人是他女友，當時我
    是認為她是庚○○本人，她跟我說她是庚○○，然後就簽名
    ，她簽名也是簽庚○○，戊○○沒有提及簽名的人不是庚○○本人，我們買賣車輛不容許保證人不是本人簽名，代簽名
    絕對不可以，即使本人同意也不可以，簽名後所有的資料都
    要傳真到匯豐汽車公司等語（A1卷第126 至127 頁，A4卷第
    35至40頁）；證人劉恒志於偵查及本院審理時證稱：95年間
    我擔任匯豐汽車公司徵信課課長。車商如承攬到貸款案件，
    一般是由業務人員去對保，業務量比較大的A 級車商有時候
    會由老闆自行對保，也可以請業務人員去對保。本件車貸剛
    開始公司不承接，因車商跟我們有策略聯盟關係，所以請我
    陪同他去作外訪，看是否可以承接該案。本件外訪前車商會
    傳真買賣合約書、聯徵同意書、申請表、車主及保人身分證
    影本給我們，聯徵同意書是對方同意我們去徵信他的債信，
    與汽車貸款申請表暨約定書合併成為同一文件，車商傳真的
    申請表上車主、連帶保證人的簽名都已經完成，因為這涉及
    個資法，我們不會說沒簽名，我們就調他的資料，印章部分
    我不敢確認，一般有親筆簽名，就是代表當事人同意我們調
    他的徵信資料，實務上在對保的時候如果有印章，當下就蓋
    印章在契約書上，當下對保有蓋印章就不需要事後交印章，
    如果當下保證人忘了帶印章或是手邊沒有印章，會事後要求
    他做補蓋的動作。外訪前我請車商通知車主甲○○、保證人
    庚○○在場做訪視，我跟丙○○一起到高雄市○○區○○街
    82號，由甲○○跟一位自稱鄭姓先生應門，訪談後鄭先生說
    車子要給兒子戊○○使用，因戊○○信用有瑕疵所以才由甲○○出面做車主，由庚○○擔任保人，所以我要求實際使用
    人戊○○要到場並擔任保證人，戊○○從樓上下來，庚○○
    隨後下來，我知道他是庚○○是因為我問該女子是否為庚○○，不確定是戊○○或是他爸爸說那個就是保證人，該女子
    也不否認她是庚○○，我請戊○○在申請表、貸款契約書，
    本票、授權書簽名，並補填連帶保證人資料。甲○○跟庚○○簽名時我並不在場，我去訪視只是追加戊○○部份等語（
    A2卷第8 至9 頁，A4卷第59至64頁），互核一致，再佐以車
    商於劉恒志外訪前，事先傳真予匯豐汽車公司之申請表觀之
    ，其上並無戊○○之簽名（A4卷第94頁），則本件戊○○係
    在甲○○、己○○簽名為連帶保證人後始簽名擔任保證人，
    是戊○○自明知己○○係冒「庚○○」之名擔任連帶保證人
    ，其辯稱不知己○○冒庚○○名義云云，顯係卸責之詞，不
    足憑採。
  (三)公訴意旨雖認甲○○亦與戊○○、己○○共同基於行使偽造
    私文書，意圖供行使之用偽造有價證券之犯意聯絡，而共同
    為上開犯行，惟甲○○僅係出名買車供戊○○使用之人，其
    縱知悉己○○係冒「庚○○」之名擔任連帶保證人，而未主
    動告知匯豐汽車公司，亦難據此認定甲○○與戊○○、己○○共同為本件之犯行，附此敘明。
  (四)本件事證明確，戊○○上揭犯行均堪認定，應予依法論科。
三、戊○○行為後，刑法於94年2 月2 日經總統令修正公布，於
    95年7 月1 日施行，而比較新舊法時應就罪刑有關之共犯、
    未遂犯、想像競合犯、牽連犯、連續犯、結合犯，以及累犯
    加重、自首減輕暨其他法定加減原因（如身分加減）與加減
    例等一切情形，綜其全部罪刑之結果而為比較。經查：
  (一)修正前刑法第28條規定：「2 人以上共同實施犯罪之行為者
    ，皆為正犯」，修正後刑法第28條則規定：「2 人以上共同
    實行犯罪之行為者，皆為正犯」。其中「實施」一語，涵蓋
    陰謀、預備、著手及實行之概念在內，其範圍較廣；而「實
    行」則著重於直接從事構成犯罪事實之行為，其範圍較狹，
    是修正後刑法共同正犯之範圍已有限縮。共同正犯之範圍既
    因此而有變動，自屬犯罪後法律有變更，而非僅屬純文字修
    正（最高法院96年度臺上字第934 號判決參照），本件戊○○行使偽造私文書、偽造有價證券之犯行，依新舊法，均成
    立共同正犯，適用修正後之刑法並無較有利於被告。
  (二)被告所犯刑法第201 條第1 項偽造有價證券罪之法定刑有罰
    金刑之規定，而依修正前刑法第33條第5 款規定，罰金刑為
    銀元1 元（即新臺幣3 元）以上；但修正後刑法第33條第5
    款規定罰金刑為新臺幣1 千元以上，以百元計算之，經比較
    修正前、後關於科處罰金刑之最低刑度規定，以修正前之刑
    法較有利於被告。
  (三)綜上，經綜合比較結果，依刑法第2 條第1 項規定，自應適
    用修正前刑法之規定論罪。
四、論罪科刑部分
  (一)按有價證券係以實行券面所表彰之權利時，必須占有該券為
    特質。本票上權利之移轉及行使，與其占有本票有不可分離
    之關係，一旦喪失占有，非依法定程序，不得享有本票上之
    權利，是本票自屬有價證券之一種。
  (二)核戊○○所為係犯刑法第201 條第1 項之偽造有價證券罪、
    第201 條第2 項行使偽造有價證券罪，刑法第216 條、第21
    0 條之行使偽造私文書及第217 條第1 項之偽造印章、印文
    及署押等罪。戊○○、己○○就上開犯行，有犯意聯絡及行
    為分擔，應論予共同正犯。其等利用不知情之成年刻印商偽
    刻「庚○○」印章1 枚，為間接正犯。另偽造印章，暨偽造
    申請表、本票、授權書及貸款契約書內之署押及印文，為偽
    造私文書、偽造有價證券之階段行為，均不另論罪。其偽造
    申請表、授權書、貸款契約書復持以行使，偽造之低度行為
    為行使之高度行為所吸收，不另論罪；其偽造本票復持以行
    使，行使之低度行為吸收於偽造之高度行為之中，只應論以
    偽造有價證券罪。戊○○以一行為同時觸犯行使偽造私文書
    、偽造有價證券罪，為想像競合犯，應依刑法第55條之規定
    ，從一較重之偽造有價證券罪處斷。公訴意旨雖認戊○○行
    使偽造私文書與偽造有價證券之行為間，犯意有別，罪名互
    殊，應予分論併罰，惟依證人丙○○、丁○○上開所證，己○○係同時冒庚○○之名簽名於申請表、本票、授權書及貸
    款契約書，業如上述，應認定係一行為，附此敘明。
  (三)爰審酌戊○○債信不良，竟為辦理汽車貸款之分期付款，而
    與當時尚未滿20歲之女友己○○共同行使偽造私文書、偽造
    有價證券，危害庚○○交易信用，並足生損害於匯豐汽車公
    司、日盛銀行，犯後否認犯行，難見悔意，偽造本票數量為
    1紙款等一切情狀，量處如主文所示之刑。
  (四)另戊○○係於96年4 月24日前犯刑法第201 條偽造有價證券
    罪，依中華民國96年罪犯減刑條例3 條第1 項第15款規定，
    所犯刑法第201 條偽造有價證券罪如經宣告死刑、無期徒刑
    或逾有期徒刑1 年6 月之刑者，不予減刑，本件戊○○所犯
    偽造有價證券罪，既經處以有期徒刑3 年2 月，依上開規定
    ，該部分則不得予以減刑。
  (五)附表一所示偽造之「庚○○」印章1 枚雖未扣案，惟不能證
    明業已滅失，應依刑法第219 條之規定，不問屬於犯人與否
    ，均宣告沒收之；附表二所示文件上偽造之署押、印文，應
    依刑法第219 條之規定，不問屬於犯人與否，均宣告沒收之
    。另按偽造之本票固應依刑法第205 條規定宣告沒收，惟如
    發票人有2 人以上，其中僅部分發票人係偽造，對於真正發
    票人部分並非無效，自不得沒收，而票據權利之行使與票據
    本身不能分離，於此情形法院為沒收之宣告時，僅諭知偽造
    部分（即偽造發票人部分）沒收即可，不得將該紙票據全部
    宣告沒收，剝奪合法持有人對於真正發票人之權利。是本案
    未扣案如附表三所示甲○○、戊○○及己○○冒用「庚○○
    」名義共同發票之本票1 紙，僅「庚○○」共同發票部分係
    屬偽造，其餘部分則仍屬有效之票據，不在應依法沒收之列
    ，爰僅就上開本票上關於偽造共同發票人「庚○○」部分，
    依刑法第205 條之規定宣告沒收。
據上論斷，應依刑事訴訟法第299 條第1 項前段，刑法第2 條第
1 項前段、第28條、第216 條、第210 條、第201 條、第219 條
、第205 條、第55條，判決如主文。
本案經檢察官乙○○到庭執行職務。
中    華    民    國    99    年    1    月    12    日
                  刑事第一庭  審判長法  官  蔡國卿
                                    法  官  張琬如
                                    法  官  王淑惠
以上正本證明與原本無異。
如不服本判決應於收受本判決後10日內向本院提出上訴書狀，並
應敘述具體理由，如未敘述上訴理由者，應於上訴期間屆滿後20
日內補提理由書狀於本院（均須按他造當事人之人數附繕本）「
切勿逕送上級法院」。
中    華    民    國    99    年    1    月    13    日
                                    書記官  黃旭淑
附錄法條：
刑法第210條
偽造、變造私文書，足以生損害於公眾或他人者，處 5 年以下
有期徒刑。
刑法第216條
行使第 210 條至第 215 條之文書者，依偽造、變造文書或登載
不實事項或使登載不實事項之規定處斷。
刑法第201條
意圖供行使之用，而偽造、變造公債票、公司股票或其他有價證
券者，處3 年以上10年以下有期徒刑，得併科3 千元以下罰金。
行使偽造、變造之公債票、公司股票或其他有價證券，或意圖供
行使之用，而收集或交付於人者，處1 年以上7 年以下有期徒刑
，得併科3 千元以下罰金。
附表一
  偽刻「庚○○」印章1 枚（未扣案）
附表二
┌──┬────────────────────┬───┐
│編號│偽造之文書與署押                        │備註  │
│    │                                        │      │
├──┼────────────────────┼───┤
│ (一) │日盛國際商業銀行汽車貸款申請表暨約定書之│A1卷  │
│    │「連帶保證人簽章欄」，以附表一偽刻之印章│第74頁│
│    │，偽蓋之「庚○○」印文1 枚，暨偽簽之「戴│      │
│    │雅娟」署名1 枚。                        │      │
├──┼────────────────────┼───┤
│ (二) │授權書之「立授權書人簽名欄」以附表一偽刻│A1卷  │
│    │之印章，偽蓋之「庚○○」印文1 枚，暨偽簽│第76頁│
│    │之「庚○○」署名1 枚。                  │      │
├──┼────────────────────┼───┤
│ (三) │貸款暨動產抵押契約書之「連帶保證人簽章欄│A1卷  │
│    │」以附表一偽刻之印章，偽蓋之「庚○○」印│第78頁│
│    │文1 枚，暨偽簽之「庚○○」署名1 枚。    │      │
└──┴────────────────────┴───┘
附表三
┌──┬─────┬───────┬────────┐
│票據│發票人    │ 票面金額     │ 發票日         │
│種類│          │（新臺幣）    │                │
├──┼─────┼───────┼────────┤
│本票│甲○○    │  27萬元      │民國95年7 月7 日│
│    │戊○○    │              │                │
│    │庚○○    │              │                │
└──┴─────┴───────┴────────┘


司法院資訊處製作；財團法人民間司法改革基金會備份。
